臺灣雲林地方法院刑事判決
110年度交易字第298號
公  訴  人  臺灣雲林地方檢察署檢察官
被      告  黃國賢



上列被告因過失傷害案件，經檢察官提起公訴（110年度偵字第4
841號），被告於準備程序就被訴事實為有罪之陳述，經本院合
議庭裁定由受命法官獨任行簡式審判程序，判決如下：
    主  文
丙○○汽車駕駛人，無駕駛執照駕車，犯過失傷害罪，處有期徒刑
肆月，如易科罰金，以新臺幣壹仟元折算壹日。
    事  實
一、丙○○無普通小客車駕駛執照，竟於民國109年11月15日20時1
    6分許，駕駛車牌號碼000-0000號自用小客車，沿雲林縣斗
    六市鎮南路由北往南方向行駛，駛至雲林縣斗六市鎮南路與
    嘉東北路交岔路口時，本應注意汽車行駛至交岔路口轉彎時
    ，應讓直行車先行，而當時天候晴，夜間有照明，柏油路面
    乾燥無缺陷，無障礙物及視距良好等情，並無不能注意之情
    事，竟疏未注意讓直行車先行，貿然右轉，適乙○○騎乘車牌
    號碼000-0000號普通重型機車，沿鎮南路由北往南方向直行
    駛至上開路口，亦疏未注意車前狀況，並隨時採取必要安全
    措施，其車頭撞擊丙○○駕駛車輛之右前車頭，致乙○○人車倒
    地，因而受有右腎及肝臟挫傷、第一至第三腰椎橫突骨折等
    傷害。嗣丙○○於肇事後向前來處理車禍之警員自首坦承肇事
    而接受裁判，始悉上情。
二、案經乙○○訴由雲林縣警察局斗六分局報告臺灣雲林地方檢察
    署檢察官偵查起訴。
    理  由
一、程序方面：
    本案被告丙○○所犯之罪，非死刑、無期徒刑、最輕本刑為3
    年以上有期徒刑之罪，或高等法院管轄第一審之案件，被告
    於準備程序中，就前揭被訴事實為有罪之陳述，經告以簡式
    審判程序之旨，並聽取被告與公訴人之意見後，本院爰依刑
    事訴訟法第273條之1第1項規定，裁定本案行簡式審判程序
    。
二、認定犯罪事實之證據及理由：
  ㈠上開事實，業據被告於警詢、偵訊、本院準備程序及審理中
    均坦承不諱（偵卷上方頁數第21、123至133頁，本院卷第81
    、88、90頁），並有證人即告訴人乙○○於警詢證述明確（偵
    卷上方頁數第17至20、23頁），復有證號查詢汽車駕駛人資
    料、道路交通事故現場圖、道路交通事故調查表㈠、㈡、告訴人
    之國立成功大學醫學院附設醫院斗六分院中文診斷證明書、雲
    林縣○○○○○○○道○○○○○○○○○○○○號查詢機車駕駛人資料、車號查
    詢汽車車籍資料、車號查詢機車車籍資料各1份、同行後方
    車輛之行車紀錄器電磁紀錄1份暨截圖2張、車損及現場照片1
    4張（偵卷上方頁數第29、31至35、41至43、47、49、51、5
    3至65、67頁，光碟置於偵卷最末頁之光碟存放袋內）等證
    據在卷可稽，足認被告上開出於任意性之自白核與事實相符
    ，應堪採信。
  ㈡按汽車行駛至交岔路口，轉彎車應讓直行車先行，道路交通
    安全規則第102條第1項第7款定有明文。被告於前揭時、地
    駕車，本應注意上開規定，且依當時情形，客觀上又無不能
    注意之情形，未讓同向直行車先行，因而肇事導致告訴人受
    有傷害，是被告確有違反上開注意義務之過失甚明。又本件
    經送請交通部公路總局嘉義區監理所嘉雲區車輛行車事故鑑
    定會鑑定結果認為：被告駕駛自用小客車，夜間行經行車管
    制號誌交岔路口，右轉彎車未讓直行車先行，為肇事主因（
    無照駕駛有違規定）。乙○○駕駛普通重型機車，夜間行經行
    車管制號誌交岔路口，未注意車前狀況，並隨時採取必要之
    安全措施，為肇事次因，有交通部公路總局嘉義區監理所嘉
    雲區車輛行車事故鑑定會鑑定意見書（嘉雲區0000000案）1
    份（本院卷第41至44頁）在卷可參，與本院認定相同。告訴
    人因本件車禍受有前述傷害，與被告之過失行為間有相當因
    果關係。另告訴人騎乘機車行至前揭路口時，亦疏於注意車
    前狀況，致與被告自小客車發生車禍，對於本件車禍事故之
    發生亦有過失，惟仍不能因告訴人亦有過失而影響被告本應
    遵守前揭之注意義務，無解於被告過失傷害犯行之成立，附
    此敘明。
  ㈢綜上所述，本案事證明確，被告上開過失傷害之犯行，已堪
    認定，應依法論科。
三、論罪科刑：
  ㈠按汽車駕駛人，無駕駛執照駕車、酒醉駕車、吸食毒品或迷
    幻藥駕車、行駛人行道或行經行人穿越道不依規定讓行人優
    先通行，因而致人受傷或死亡，依法應負刑事責任者，加重
    其刑至二分之一，道路交通管理處罰條例第86條第1項定有
    明文。該條項規定係就刑法第276條之過失致人於死罪、同
    法第284條之過失傷害罪及過失傷害致重傷罪之基本犯罪類
    型，對於加害人為汽車駕駛人，於從事駕駛汽車之特定行為
    時，無駕駛執照駕車、酒醉駕車、吸食毒品或迷幻藥駕車、
    行駛人行道或行經行人穿越道不依規定讓行人優先通行，因
    而致人傷亡之特殊行為要件予以加重處罰，已就刑法第276
    條、第284條各罪犯罪類型變更之個別犯罪行為予以加重，
    而成另一獨立之罪名，自屬刑法分則加重之性質（最高法院
    99年度台非字第198號、105年度台上字第1388號判決意旨參
    照）。查本案肇事當時，被告係屬無照駕駛之事實，有證號
    查詢汽車駕駛人資料1份（偵卷上方頁數第29頁）在卷可憑，
    且為被告所供述在卷（本院卷第91頁）。
  ㈡核被告所為，係犯道路交通管理處罰條例第86條第1項、刑法
    第284條前段之汽車駕駛人，無駕駛執照駕車，犯過失傷害
    罪，並應依上開道路交通管理處罰條例第86條第1項之規定
    加重其刑。
  ㈢被告於肇事後，未被有偵查犯罪職權之機關或公務員發覺前
    ，於警員據報到場處理時在場，當場坦承為肇事者，並向警
    員自首坦承肇事，同時願意接受裁判，此有雲林縣警察局斗六
    分局交通小隊道路交通事故肇事人自首情形紀錄表1紙（偵卷
    上方頁數第37頁）在卷可稽，被告對於未發覺之犯罪自首而
    接受裁判，符合自首要件，得依刑法第62條前段之規定，減
    輕其刑，並依刑法第71條第1項先加後減之。
  ㈣爰審酌被告無照駕駛，行經交岔路口時轉彎車未禮讓直行車
    先行，導致告訴人受有前述傷害，傷勢不輕，被告所為應予
    譴責，也考量被告始終坦承犯行，有意願出監後與告訴人調
    解，但告訴人無意願調解，故未與告訴人達成民事賠償和解
    ，兼衡被告先前有搶奪、偽證等前科，素行不佳，有臺灣高
    等法院被告前案紀錄表1份在卷可參，及被告自陳：教育程
    度為國中畢業，已婚，育有2名未成年子女，入監前從事貨
    車司機工作，收入不一定，原與配偶、子女同住等一切情狀
    ，量處如主文所示之刑，並諭知易科罰金之折算標準。
據上論斷，應依刑事訴訟法第273條之1第1項、第299條第1項前
段，道路交通管理處罰條例第86條第1項，刑法第284條前段、第
62條前段、第41條第1項前段，刑法施行法第1條之1第1項，判決
如主文。
本案經檢察官甲○○提起公訴，檢察官顏鸝靚到庭執行職務。
中　　華　　民　　國　　111 　年　　2 　　月　　18　　日
                  刑事第五庭  法  官  張恂嘉
以上正本證明與原本無異。
如不服本判決應於收受判決後20日內向本院提出上訴書狀，並應
敘述具體理由；其未敘述上訴理由者，應於上訴期間屆滿後20 
日內向本院補提理由書（均須按他造當事人之人數附繕本）。「
切勿逕送上級法院」。
告訴人或被害人如對於本判決不服者，應具備理由請求檢察官上
訴，其上訴期間之計算係以檢察官收受判決正本之日期為準。
                              書記官  洪青霜
中　　華　　民　　國　　111 　年　　2 　　月　　18　　日
附錄本案論罪科刑法條全文：
道路交通管理處罰條例第86條第1項
汽車駕駛人，無駕駛執照駕車、酒醉駕車、吸食毒品或迷幻藥駕
車、行駛人行道或行經行人穿越道不依規定讓行人優先通行，因
而致人受傷或死亡，依法應負刑事責任者，加重其刑至二分之一
。
中華民國刑法第284條
因過失傷害人者，處一年以下有期徒刑、拘役或十萬元以下罰金
；致重傷者，處三年以下有期徒刑、拘役或三十萬元以下罰金。